【裁判字號】    89,上易,2193
【裁判日期】    900213
【裁判案由】    詐欺
【裁判全文】
臺灣高等法院高雄分院刑事判決          八十九年度上易字第二一九三號
    上  訴  人
    即  被  告  丙○○
                （原名曾安）
右上訴人因詐欺案件，不服臺灣屏東地方法院八十九年度易字第九六一號中華民國八
十九年十一月九日第一審判決（起訴案號：臺灣屏東地方法院檢察署八十九年度偵字
第二四二二號），提起上訴，本院判決如左：
      主      文
原判決撤銷。
丙○○無罪。
      理      由
一、公訴意旨以：曾安（現已改名為丙○○）意圖為自己不法之所有，明知已無支付
    能力，仍於民國八十七年十月間，透過邱新民（已死亡）之介紹，向乙○○購買
    木材，總價為新台幣八十七萬元，乙○○遂依其所訂，送貨至曾安住處，曾安則
    簽發由中興商業銀行付款之支票支付貨款，屆期提示，因存款不足，遭拒絕付款
    ，曾安又另行開立本票八張以換回前開支票，屆期提示，亦不獲付款，經前往曾
    安住處查詢，竟已逃逸，遍尋不著，乙○○始知受騙，因認曾安不無觸犯刑法第
    三百三十九條第一項之詐欺罪嫌云云。
二、按犯罪事實應依證據認定之，無證據不得推定其犯罪事實，又不能證明被告犯罪
    者，應諭知無罪之判決，刑事訴訟法第一百五十四條、第三百零一條第一項定有
    明文。又按刑事訴訟法上所謂認定犯罪事實之證據，係指足以認定被告確有犯罪
    行為之積極證據而言，如未能發現相當證據或證據不足以證明，自不能以推測或
    擬制之方法，以為裁判基礎，最高法院二十九年上字第三一０五號及四十年台上
    字第八十六號分別著有判例，再告訴人之告訴，本以使被告受刑事追訴為目的，
    故其陳述是否與事實相符，自應調查其他證據，以資審認，苟其所為攻擊之詞，
    尚有瑕疵，則在此瑕疵未予究明以前，即不能遽採為斷罪之基礎（最高法院六十
    九年台上字第一五三一號判例參照）。
三、公訴人認上訴人即被告丙○○有右開詐欺犯行，係以告訴人乙○○之指訴、證人
    邱郁青之證詞及有本票八張、支票二張在卷可參等情，為其論據，惟訊據被告丙
    ○○堅決否認有詐欺之犯行，辯稱：伊是木材中盤商，與同是木材中盤商之邱新
    民是老朋友，交易往事已有十餘年，伊是向邱新民購買木材，告訴人林崑識伊則
    並不認識，並未與告訴人有買賣木材之行為，而伊確實有積欠邱新民貨款，邱新
    民亦欠告訴人貨款，邱新民之女兒邱郁青來豐原與伊會算結果，伊尚欠邱新民貨
    款六十餘萬元，但並非伊欠告訴人貨款，如因邱新民欠告訴人貨款，而將對伊之
    債權轉讓予告訴人，伊亦願負責向告訴人償還，而中興銀行之支票絕非伊交付予
    告訴人，至伊簽發之本票不獲兌現，係因伊一時週轉不靈所致，現伊且已與告訴
    人成立和解云云。
四、經查被告丙○○是否經由邱新民之介紹，直接向告訴人購買木材，因邱新民業已
    死亡，已無法證實，然是由邱新民之女兒邱郁青前往與被告會帳，由邱郁青拿回
    被告簽開之支票，業據邱郁青於本院審理時證述在卷（本院九十年一月八日筆錄
    ），雖邱郁青復證稱伊向被告拿回其欠伊父親之貨款本票二十餘萬元，另六十多
    萬元之本票是乙○○部分的錢等語，然如被告係直接向告訴人購買木材，何以不
    由告訴人乙○○而由邱郁青前往與被告結帳，且由檢察官偵查中，經檢察官訊問
    邱郁青：「曾安知道你父親賣他的木材是從乙○○那裡買來的﹖」邱郁青答稱：
    「他知道，他也認識乙○○」等語觀之，益見被告係向邱新民購買木材，而由邱
    新民再向乙○○購買，是被告所辯其係向邱新民購買木材，而未向告訴人購買木
    材云云，尚堪採信。
五、再查告訴人於偵查中雖提出光義有限公司朱文龍簽發之中興銀行八十八年四月十
    日、十七日支票二張，指陳該二張支票係由被告所交付，且已拒絕往來，以證明
    告有詐欺之意圖云云，然被告則堅決否認該二張支票係其所交付，按一般商場習
    慣，如欲交付客票，付票人皆令在支票上背書，如未背書收票人亦會要求付票人
    在支票上背書，然經本院審閱該二張支票，皆無被告之背書，反有「林忠雄」及
    其中一張有「邱新民」之背書，則該二紙支票是否係由被告直接交付予告訴人，
    已有疑問，且前開光義有限公司之支票，係自八十八年二月間起始有退票紀錄，
    至同年五月間退票多達五十三筆，因據中興銀行中壢分行於八十九年八月一日以
    （八九）興壢字第０九０號函復原審明確，然依起訴書所載，被告購買木材之時
    間係八十七年十月間，即或認前開支票係被告所交付，亦難認被告於交付該等支
    票時已預知支票將會退票而不獲支付，又被告與邱新民有生意往來已有十餘年，
    此經邱郁青證述屬實，縱被告與邱郁青會算後簽發之其本人名義之本票不獲兌現
 ，亦難推論被告於購買木材時即有詐欺之犯意，至告訴人於原審提出之三夏企業
    股份有限公司出貨單，上載出貨客戶為告訴人乙○○，是該出貨單亦僅能證明告
    訴人確有向該三夏公司購買木材之情事，不能因此即證明被告確有向告訴人購買
    木材，並進而推論被告有詐欺之行為。
六、綜上所述，並無積極確切之證據足認被告有詐欺之行為，原審未予詳求，遽予論
    罪科刑，尚有未洽，被告上訴否認犯罪而指摘原判決不當，為有理由，應由本院
    將原判決撤銷，諭知被告無罪。
據上論結，應依刑事訴訟法第三百六十九條第一項前段、第三百六十四條、第三百零
一條第一項，判決如主文。
本案經檢察官鄭文貴到庭執行職務。
中    華    民    國      九十      年       二       月       十三     日
                              臺灣高等法院高雄分院刑事第九庭
                                  審判長法官  張明松
                                        法官  江泰章
                                        法官  陳吉雄
右甲本證明與原本無異。
不得上訴。
                                      書記官  沈有進
中    華    民    國      九十      年       二       月       十五     日
                                                                   Ａ


司法院資訊處製作；財團法人民間司法改革基金會備份。
